臺灣高等法院高雄分院刑事裁定　　　　100年度交抗字第243號
抗　告　人
即受處分人　黃春偉
上列抗告人因聲明異議案件，不服臺灣高雄地方法院中華民國
100 年7 月6 日裁定（100 年度交聲字第1004號），提起抗告，
本院裁定如下：
    主  文
抗告駁回。
    理  由
一、本件經本院審理結果，認第一審裁定認事、用法均無違誤，
    應予維持，並引用第一審裁定之理由及證據（如附件）。
二、本件抗告意旨略以：道路標示之明確性欠妥當。開放路
    肩時段之設置，造成用路人違規情事。裁定書第4 項「加
    計違規點數1 點」與原裁決書不符。可否請法院查明該路
    段違規情形，作為改善設施標誌及處罰之參考，為此提起抗
    告。
三、按汽車行駛高速公路及快速公路，不得在路肩上行駛，或利
    用路肩超越前車或倒車；汽車行駛於高速公路、快速公路或
    設站管制之道路，不遵使用限制、禁止、行車管制及管理事
    項之管制規則而未依規定使用路肩者，處汽車駕駛人新臺幣
    （下同)3000 元以上6000元以下罰鍰，並記違規點數1 點，
    高速公路及快速公路交通管制規則第9 條第1 項第2 款、道
    路交通管理處罰條例第33條第1 項第9 款、第63條第1 項第
    1 款分別定有明文。而所謂「路肩」，則是指設於車道之外
    側，路面邊線與護欄或邊溝間之部分，道路交通標誌邊線號
    誌設置規則第183 條及高速公路及快速道路交通管制規則第
    2 條第16款分別定有明文。衡其立法目的，係在促令汽車駕
    駛人安全駕駛，並確實空出路肩車道，供因機件故障或其他
    緊急情況無法繼續行駛之車輛暫時停車待援，或執行任務之
    救護車、消防車、警備車、工程車、救濟車及吊車得以順利
    執行道路救護、救援之工作。
四、又依高速公路及快速道路交通管制規則之相關規定，高速公
    路之路肩原則上本即禁止汽車行駛，例外始開放汽車行駛，
    故開放路段、時段均需另行告示，除公路警察指揮外，對於
    未告示開放之路段、時段，駕駛人自應遵守禁止規定，不得
    以任何理由行駛路肩，從而，駕駛人駕駛汽車上路，若欲行
    駛高速公路路肩，當應特別注意確認路肩開放之時段及地段
    。蓋高速公路設置路肩，本即供緊急目的使用，而屬維護公
    共利益所必要，路肩之通暢與否，攸關緊急事故之處理，甚
    且影響重傷、重症患者之救援時間，絕非可依駕駛人之片面
    判斷而可任意使用。查抗告人於100 年1 月19日15時39分
    許，駕駛車牌號碼0027-XQ 號自用一般小客車，行經國道一
    號南下51.1公里處，因行駛高速公路違規使用路肩，為警依
    據採證照片逕行舉發，並依道路交通管理處罰條例第33條第
    1 項第9 款規定，裁處罰鍰4,000 元，並依同條例第63條第
    1 項規定，記違規點數1 點之事實，且有舉發違反道路交通
    管理事件通知單、裁決書及舉發照片在卷可佐（見原審卷第
    8 、14、15頁）。次查本件在國道一號南下路段50公里路
    段，於每日上午10時至14時、16時至19時，開放小型車路肩
    通行之事實，有內政部警政署國道公路警察局第一警察隊
    100 年6 月13日公警一交字第1000171505號函及國道一號南
    下50.2公里、50.3公里處設置之紅色「限小型車路肩通行」
    及白色「10-14 、16-19 」之標誌照片在卷可稽( 見原審卷
    第12、16頁），而依照片顯示，該標示甚為明確，並清楚標
    出路肩之開放時段，並無不妥之處。另依上開違規照片所
    顯示，抗告人於100 年1 月19日15時39分許，確有駕駛0027
    -XQ 號自小客車行駛國道一號南下51.1公里路段之路肩。再
    參之抗告人於原審時亦自陳：我確實是在下午3 點半左右有
    行駛該路段等語以觀( 見原審卷第21頁) ；是抗告人有上開
    違規行駛於高速公路之路肩甚明，尚難因自己之違規行駛路
    肩而歸責上開路肩之開放時間。
五、至裁決書就規定記違規點數1 點部分，僅引用道路交通管理
    處罰條例第63條第1 項規定，而漏載第1 款之情形，核與本
    件裁定結果並無影響，抗告人以此抗告，自非可取。另抗告
    意旨所稱：請查明該路段違規情形，作為改善設施標誌及處
    罰之參考部分，經核非屬法院之權限，且與論斷抗告人有本
    件違規情事無涉，抗告人以此提抗告，亦難謂有理由。
六、綜上所述，抗告人所有上開自用小客車，確有於前揭時地行
    駛路肩違規之情事，則原審以抗告人有違反道路交通管理處
    罰條例第33條第1 項第9 款規定，裁處罰鍰4,000 元，及依
    同條例第63條第1 項第1 款之規定，記違規點數1 點，而駁
    回抗告人之異議，經核並無不合，抗告人仍執上開陳詞，指
    摘原裁定不當，為無理由，應予駁回。
據上論結，應依道路交通案件處理辦法第25條、刑事訴訟法第41
2 條，裁定如主文。
中    華    民    國   100    年    9     月    26    日
                 刑事第九庭     審判長法  官  莊秋桃
                                      法  官  范惠瑩
                                      法  官  田平安
以上正本與原本無異。
本件不得再抗告。
中    華    民    國   100    年    9     月    26    日
                                  書  記  官  馬蕙梅
臺灣高雄地方法院交通事件裁定       100年度交聲字第1004號
原處分機關  交通部公路總局高雄區監理所
異  議  人  黃春偉  男  民國○○年○月○○日生
                    身分證統一編號：Ｚ000000000號
                    住高雄市○○區○○路185號4樓
                    居高雄市○○區○○路185巷5號
上列異議人即受處分人因違反道路交通管理處罰條例案件，對於
交通部公路總局高雄區監理所民國100 年4 月22日所為之處分（
原處分案號：高監自裁字第裁80-Z00000000號），聲明異議，本
院裁定如下：
    主  文
異議駁回。
    理  由
一、原處分意旨略以：異議人即受處分人黃春偉（下稱異議人）
    於民國100 年1 月19日15時39分許，駕駛車牌號碼0027-XQ
    號自用一般小客車，行經國道一號南下51.1公里處，因行駛
    高速公路違規使用路肩，為警依據採證照片逕行舉發，依道
    路交通管理處罰條例第33條第1 項第9 款規定，裁處罰鍰新
    臺幣（下同）4,000 元，並依同條例第63條第1 項規定，記
    違規點數1 點等情。
二、異議意旨則以：本件異議人於上揭時、地，行駛於路肩，係
    因見該路段有開放路肩行駛標誌，始行駛於路肩。而且該路
    段開放路肩行駛雖有時段限制，然標示明顯有告知不足之情
    形，此由當時行駛於路肩之車輛甚多之情形可知，故不應因
    標示設置不當而處罰異議人等語。
三、按汽車行駛高速公路，不得在路肩上行駛，或利用路肩超越
    前車或倒車；又汽車行駛於高速公路，而不遵管制之規定，
    而有未依規定使用路肩者，處汽車駕駛人新臺幣三千元以上
    六千元以下罰鍰。高速公路交通管制規則第9 條第1 項第2
    款及道路交通管理處罰條例第33條第1 項第9 款分別定有明
    文。經查：
  (一)異議人於100 年1 月19日15時39分許，駕駛車牌號碼0027-X
    Q 號自用一般小客車，行經國道一號南下51.1公里處，因行
    駛高速公路違規使用路肩，為警依據採證照片逕行舉發，依
    道路交通管理處罰條例第33條第1 項第9 款規定，裁處罰鍰
    新臺幣（下同）4,000 元，並依同條例第63條第1 項規定，
    記違規點數1 點之事實，為異議人所自承，且有舉發違反道
    路交通管理事件通知單、裁決書及舉發照片在卷可佐，是此
    部分事實，足堪認定。
  (二)又本件在國道一號南下路段50公里路段，於每日上午10時至
    14時、16時至19時，開放小型車路肩通行之事實，有內政部
    警政署國道公路警察局第一警察隊100 年6 月13日公警一交
    字第1000171505號函及國道一號南下50.2公里、50.3公里處
    設置之紅色「限小型車路肩通行」及白色「10-14 、16-19
    」之標誌照片在卷可稽。而觀諸上開時段限制之標誌，雖以
    白色標誌為之，然設置機關於間隔100 公尺處即重複設立，
    顯為重複提醒用路人開放路肩及其限制。而依前揭高速公路
    及快速公路交通管制規則第9 條第1 項第2 款規定可知，行
    駛於高速公路，原則上皆不得行駛路肩，僅例外開放之時段
    方得行駛路肩；換言之，行駛於高速公路，除非交通管制單
    位明白告示有開放行駛路肩之時間、路段，否則皆不得行駛
    路肩，參與用路之大眾應認知路肩原則上禁止行駛，僅例外
    開放使用之規則，且用路之大眾有義務細查知曉例外開放之
    時間，不得以其他用路人違規之行為，進而推斷行向車道之
    號誌設置規則及管制時間。況異議人為領有駕駛執照之駕駛
    人，對路肩設置之目的及使用限制應知之甚稔，而異議人行
    駛上開路段之時間係15時39分，日間有照明，且車流量大，
    有舉發照片在卷可稽，足認異議人所駕駛之車輛時速非快，
    應不致無法清楚看見並判斷上開標示。至同時段縱有其他車
    輛亦行駛於路肩，僅能證明尚有其他車輛違規行駛於路肩之
    情形，尚不能據以否定前揭標誌已清楚告知用路人路肩開放
    時段。是異議人上開所辯，顯與上開規定有違，並無理由。
  (三)從而，異議人所駕駛之上開自用小客車於上揭時地，確有行
    駛路肩之違規事實堪可認定，故原舉發單位依照上述規定，
    對於異議人製單舉發，尚難認有何違誤之處。
四、綜上所述，原處分機關依道路交通管理處罰條例第33條第1
    項第9 款規定，裁處罰鍰4,000 元，並依同條例第63條第1
    項第1 款（原處分機關裁決書漏載第1 款）之規定，裁處異
    議人4,000 元罰鍰，並記違規點數1 點，於法並無不合，裁
    量亦屬適當，應予維持。異議人聲明異議，為無理由，應予
    駁回。
五、據上論斷，依道路交通管理處罰條例第87條第2 項、道路交
    通事件處理辦法第18條，裁定如主文。
中    華    民    國   100    年    7     月    6     日
                  交通法庭    法  官  謝文嵐
以上正本證明與原本無異。
如不服本裁定應於送達後5日內向本院提出抗告狀。
中    華    民    國   100    年    7     月    7     日
                              書記官  鄒秀珍